【裁判字號】    99,交聲,145
【裁判日期】    990831
【裁判案由】    違反道路交通管理處罰條例聲明異議
【裁判全文】
臺灣雲林地方法院交通事件裁定         99年度交聲字第145號
移送機關即
原處分機關  交通部公路總局嘉義區監理所雲林監理站
異  議  人
即受處分人  甲○○
上列異議人即受處分人因違反道路交通管理處罰條例案件，對於
交通部公路總局嘉義區監理所雲林監理站於民國99年06月04日所
為之處分（原處分案號：雲監裁字第裁72-CG0000000號），聲明
異議，本院裁定如下：
    主  文
異議駁回。
    理  由
一、原處分意旨略以：本件異議人即受處分人（下稱異議人）甲
    ○○所有之車牌號碼9663-NL 號自用小客車（下稱系爭車輛
    ），於民國98年12月02日10時06分，行經臺北縣三峽鎮○○
    路○段148 號（往土城方向）處，該路段限速50公里，經固
    定式雷達測速照相儀器測速時速達75公里，超速25公里，並
    照相採證，為警依法逕行舉發，嗣經原處分機關即交通部公
    路總局嘉義區監理所雲林監理站以其違規事實明確，依照道
    路交通管理處罰條例第40條、第63條第1 項第1 項（裁決書
    漏未記載），裁處異議人罰鍰新臺幣（下同）1,800 元（罰
    鍰業於99年01月08日郵撥結案），並記違規點數1 點。
二、聲明異議意旨略以：上開路段之測速照相儀器封閉已久，附
    有照片為證，若非該儀器準確性有疑，為何要封閉，爰依法
    聲明異議。
三、按道路交通管理處罰條例所定罰鍰之處罰，受處罰人接獲違
    反道路交通管理事件通知單後，於15日內得不經裁決，逕依
    第92條第3 項之罰鍰基準規定，向指定之處所繳納結案，道
    路交通管理處罰條例第9 條第1 項前段定有明文。復按道路
    交通管理處罰條例所定罰鍰之處罰事件已依限期到案，除有
    繼續調查必要外，其有：一、行為人對舉發事實承認無訛。
    二、行為人委託他人到案接受處罰情形之一者，得不經裁決
    逕依基準表期限內自動繳納之規定收繳罰鍰結案；行為人逾
    指定應到案日期後到案，而有前項第1 款、第2 款情形者，
    得逕依基準表逾越繳納期限之規定，收繳罰鍰結案，違反道
    路交通管理事件統一裁罰基準及處理細則第41條第1 、2 項
    分別定有明文。準此，員警製發之舉發違反道路交通管理事
    件通知單，如異議人向指定處所繳納結案者，事實上亦發生
    裁罰效果及執行力。又細究違反道路交通管理事件統一裁罰
    基準及處理細則第48條第1 項規定「違反道路交通管理事件
    ，行為人認為舉發之事實與違規情形相符者，得於接獲通知
    單後，親自或委託他人持該通知單，不經裁決向指定之處所
    ，逕依裁罰標準執行並繳納罰鍰結案。」，可知此一規定性
    質上屬於一種略式裁決程序，以此免除裁決機關作成書面處
    分之義務。而此自動繳納罰鍰結案之效果，同細則第59條第
    2 項規定「依第48條第1 項辦理經繳納罰鍰後，若有不服者
    ，得於20日內向處罰機關陳述。」，是凡依該細則第48條第
    1 項規定辦理經繳納罰鍰者，受處罰人倘認為舉發之事實與
    違規情形不符，自應於繳納罰鍰後20日內（非接到主管機關
    另行製作之裁決書後20日內），向處罰機關陳述，若未依期
    限提出陳述，視為異議人認為舉發之事實與違規情形相符，
    而喪失異議權，不得向法院聲明異議。易言之，依前開條文
    規定，此種自動繳納罰鍰之情形，其異議期間之起算時點係
    自動繳納罰鍰結案後20日內（臺灣高等法院99年度交抗字第
    1049號、臺灣高等法院臺中分院97年度交抗字第651 號、第
    1295號裁定同此見解）。次按交通異議事件之程序規定，為
    提起異議之合法要件，受處分人之異議自需合於此項程序規
    定，法院始得受理並為實體之審查；若交通法庭認聲明異議
    不合法律上之程式或其異議權已經喪失者，應以裁定駁回之
    ，道路交通案件處理辦法第18條前段亦有明定。
四、經查，異議人所有之系爭車輛，於98年12月02日10時06分許
    ，行經臺北縣三峽鎮○○路○段148 號（往土城方向），該
    路段限速50公里，經固定式雷達測速照相儀器測速時速達75
    公里，超速25公里，並照相採證，為臺北縣政府警察局交通
    大隊警察依法逕行舉發，於98年12月16日開具北縣警交大字
    第CG0000000 號舉發違反道路交通管理事件通知單，嗣於99
    年01月08日，未經裁決逕至板橋二支土城郵局劃撥繳納罰鍰
    1,800 元，此有臺北縣政府警察局上開舉發違反道路交通管
    理事件通知單、臺北縣政府警察局99年04月27日北縣警交字
    第0990062501號書函及原處分機關99年06月04日雲監裁字第
    裁72-CG0000000號裁決書各1 份在卷可稽（見本院卷第10頁
    正面、第16頁正面至第17頁正面、第18頁正面），並經本院
    職權詢問原處分機關，原處分機關表示異議人確於99年01月
    08日至前開郵局劃撥繳納罰款無誤，有本院洽辦公務電話紀
    錄單1 紙在卷可佐（見本院卷第39頁正面），是異議人本應
    於繳納罰鍰完畢之日（即99年01月08日）20日內即99年01月
    28日前，向主管機關提出陳述，惟異議人遲至99年03月31日
    始對該處分不服向原處分機關為陳述，有原處分機關交通違
    規案件陳述書收文章在卷可憑（見本院卷第11頁正面），顯
    已逾20日之異議期間，揆諸前揭說明，此項期間乃法定期間
    ，逾期提出異議者，異議權業即已喪失而無從補正，從而，
    異議人之異議不合於法律上之程式，且不得補正，應予駁回
    。至本案異議理由是否成立，自無需再予論述，附此敘明。
五、依道路交通管理處罰條例第87條第2 項、道路交通案件處理
    辦法第18條前段，裁定如主文。
中    華    民    國    99    年    8     月    31    日
                  交通法庭    法  官  陳佩怡
以上正本證明與原本無異。
如不服本裁定，應於裁定送達後5 日內向本院提出抗告狀（須附
繕本）。
                              書記官  林佳慧
中    華    民    國    99    年    8     月    31    日

司法院資訊處製作；財團法人民間司法改革基金會備份。
